臺灣高等法院臺南分院刑事裁定　　　　100年度聲再字第157號
聲　請　人
即受判決人　張清琪
代　理　人　林志雄律師
上列聲請人因傷害致重傷害案件，對於本院97年度上訴字第1268
號中華民國98年5 月13日確定判決（原審案號：臺灣臺南地方法
院95年度易字第1215號，起訴案號：臺灣臺南地方法院檢察署95
年度偵字第11851號），聲請再審，本院裁定如下：
    主  文
再審之聲請駁回。
    理  由
一、本件再審聲請意旨略稱：
  (一)本院97年度上訴字第1268號確定判決認定聲請人即受判決人
    張清琪涉有傷害致人發生重傷害之結果，無非以證人郭津如
    、孔祥徵、孫德貞、呂國強等人之證詞為據，然聲請人即受
    判決人張清琪左眼失明、右腳殘障無力，為一殘障者，根本
    不可能如證人所言，有能力將被害人推倒後，並用腳踹被害
    人頭部方向，導致被害人因而瞬間血壓升高，引起其腦部中
    央自發性出血，而受有右側肢體偏癱與失語症之重傷害結果
    。
  (二)證人孔徵祥於案發當時並不在現場，是案發後才到現場，不
    可能看到聲請人即受判決人張清琪有無將被害人推倒在地、
    有無用腳踹被害人之情形，該證人證述有看到被害人遭聲請
    人打倒在地及當時聲請人以腳踹仰躺在地之被害人身體及頭
    部，顯與事實不符。
  (三)爰依刑事訴訟法第420條第1項第6款、第429條規定聲請再審
    ，並請求1.向財團法人奇美醫院（下稱奇美醫院）函調受判
    決人之病歷及查詢依受判決人之病歷所載身心狀況（左眼視
    神經萎縮等），有無能力將他人推倒後，並用腳踹該他人頭
    部？2.向勞保局函查證人孔徵祥於94年5 月間任職之公司，
    並向該公司查詢該證人於94年5 月17日至同年月19日之通勤
    紀等語。
二、按有罪之判決確定後，因發現確實之新證據，足認受有罪判
    決之人應受無罪、免訴、免刑或輕於原判決所認罪名之判決
    者，為受判決人之利益，得聲請再審，刑事訴訟法第420 條
    第1項第6款固有明文。惟所謂「確實之新證據」，固非以絕
    對不須經過調查程序為條件，但必須可認為確實足以動搖原
    確定判決而為受判決人有利之判決者為限，倘受判決人因對
    有利之主張為原審所不採，【事後提出證明，以圖證實在原
    審前所為有利之主張為真實】；或事後任意由人出一證明書
    ，證明受判決人前次所為有利之主張，係屬實在，憑以聲請
    再審，此項證據既非判決後所發見，又非不須調查之確定新
    證據，顯然不足以使原確定判決發生動搖，即難據以開始再
    審（最高法院50年台抗字第104 號、49年台抗字第72號判例
    意旨參照）。又刑事訴訟法第420 條第1項第6款所謂發見確
    實之新證據，係指該證據於事實審法院判決前已經存在，為
    法院、【當事人所不知】，不及調查斟酌，至其後始行發見
    ，且就證據本身形式上觀察，必須顯然可認為足以動搖原有
    罪確定判決，而為受判決人無罪、免訴、免刑或輕於原判決
    所認罪名之判決者限。故受理聲請再審之最後事實審法院，
    應就聲請再審理由之所謂「新證據」，是否具備事實審判決
    前已經存在，為法院、當事人所不知，事後方行發見之「嶄
    新性」，及顯然可足以動搖原有罪確定判決，應為無罪、免
    訴、免刑或輕於原判決罪名之「顯然性」二要件，加以審查
    ，為判斷應否准予開始再審之準據（最高法院93年度台抗字
    第98號判決意旨參照）。
三、經查：
  (一)聲請人即受判決人張清琪提出其左眼失明之事實，固有其所
    提出之財團法人奇美醫院診斷證明書一份為憑。然：
  1.聲請人既主張其因左眼失明等殘障情形，不可能推倒被害人
    並用腳踹被害人頭部方向，導致被害人受有前開重傷害結果
    云云，表示聲請人於案發之前已有前開失明殘障情況存在，
    而聲請人對於當時自己左眼失明之情形，自已明知，然聲請
    人於原確定判決審理期間，就其所明知之事證，既未曾提出
    主張，待判決確定後，始提出證明，並請求法院再為查調，
    以圖證實在原審前所為有利之主張為真實，揆諸前開判例判
    決意旨，自非屬「於事實審法院判決前已經存在，為法院、
    【當事人所不知】，不及調查斟酌，及判決後始發見不須調
    查之確定新證據」。退而言之，倘聲請人前開失明之殘障情
    形，係原確定判決後始存在之事實，則其所提出之前開診斷
    證明書，即非「於事實審法院判決前已經存在」之證據，而
    與刑事訴訟法第420 條第1項第6款規定所稱之新證據仍屬有
    間。至聲請人另提出奇美醫院診斷證明書，證明其右腳殘障
    無力部分。經本院核閱聲請人所提前開診斷證明書僅記載：
    「頭部外傷併腦挫傷，左側硬腦膜上出血行開顱手術」、「
    病患於民國82年4月4日由急診入院，於民國82年4月4日開顱
    手術清除血塊，於82年4 月30日出院」等語，並未記載聲請
    人有「右腳殘障無力」之情形。由上，聲請人所提前開用以
    證明其有「左眼失明」、「右腳殘障無力」等情形之診斷證
    明書，並未合於刑事訴訟法第420 條第1項第6款規定「確實
    新證據」所應具備之「嶄新性」要件。
  2.再者，縱聲請人果有「左眼失明」、「右腳殘障無力」之情
    形，然依聲請人所提診斷證明書記載，其「右眼最佳視力為
    1.0 」，及聲請人並未主張其左腳有何殘障情形以觀，聲請
    人自仍得以「視力正常之右眼」看見被害人之舉止，及以「
    有力而無殘障之左腳」踹倒被害人。況依聲請人於原確定判
    決案件審理時辯稱: 伊當日向郭李秀美詢問蝦子價格，欲以
    該價格購買，然為郭李秀美拒絕，並遭郭李秀美以手毆打伊
    臉部，之後郭李秀美再揪住伊之衣領，遭伊以手撥開，郭李
    秀美因而跌坐地上等語（見原確定判決第2 頁第14至17行）
    ，益徵聲請人於案發當時尚能以手撥開被害人，並未因左眼
    失明或右腳無力而影響其傷害被害人之能力。故聲請人所提
    再審事由之前開診斷證明書及請求調查之事項，並未合於刑
    事訴訟法第420 條第1項第6款規定「確實新證據」所應具備
    之「顯然性」要件。
  (二)次查：
  1.聲請人既主張孔徵祥於案發當時並不在現場，不可能看見聲
    請人推倒被害人等情形云云，表示聲請人於案發時即知此情
    。而聲請人對於當時已知該證人未在場之情形，倘已明知，
    而未於原確定判決審理期間，就其所明知之事證提出主張，
    待判決確定後，始請求調查該證人之通勤紀錄，以圖證實在
    原審前所為有利之主張為真實，揆諸前開判例判決意旨，自
    非屬「於事實審法院判決前已經存在，為法院、【當事人所
    不知】，不及調查斟酌，及判決後始發見不須調查之確定新
    證據」。
  2.又證人孔祥徵於原審已證稱其於94年5月18日上午8點半許，
    至案發地點買菜，看見被告以腳踹倒被害人等情。況原審判
    決認定聲請人有以腳將被害人踹倒在地之事實，除有證人孔
    徵祥之證述為據外，並有證人郭津如、證人孫德貞、呂國強
    等人於原審審理之證述可稽，且交互參照證人郭津如、孫德
    貞、呂國強、孔祥徵等人之證詞，均指向聲請人先以手推被
    害人，致被害人跌坐在地後，復自行爬起來推擠聲請人，之
    後被害人又遭聲請人打倒而仰躺在地，聲請人並以腳踹被害
    人之頭、頸部等身體部位之事實（詳如原確定判決理由二(一)
    所述）。是縱排除證人孔徵祥之證述，仍無礙原確定判決就
    前開事實之認定。故聲請人請求調查證人孔祥徵之通勤紀錄
    以證明該證人於案發當時並不在現場之證據，就證據本身形
    式上觀察，尚不足以動搖原有罪確定判決，而為受判決人無
    罪、免訴、免刑或輕於原判決所認罪名之判決，故亦未合於
    刑事訴訟法第420 條第1項第6款規定「確實新證據」所應具
    備之「顯然性」要件。
四、綜上所述，聲請人之聲請及所提證據，於原確定判決法院審
    理判決前即為聲請人所明知而未提出主張，待判決確定後，
    始提出請求調查，以圖證其在原審前所為有利之主張為真實
    而憑以聲請再審，然聲請人所提前開證據既非判決後所發見
    ，又非不須調查之確定新證據，且不足以使原確定判決發生
    動搖，揆諸前開最高法院判例、判決意旨，自難據以開始再
    審。是以，本件聲請並不符合聲請再審新證據應具「嶄新性
    」、「顯然性」之要件，即與刑事訴訟法第420條第1項第6
    款所規定聲請再審之要件不合。從而，本件再審之聲請，並
    無理由，應予駁回。
五、據上論斷，依刑事訴訟法第434條第1項，裁定如主文。
中    華    民    國   100    年    12    月    30    日
                  刑事第六庭    審判長法  官  董武全
                                      法  官  孫玉文
                                      法  官  賴純慧
以上正本證明與原本無異。
如不服本裁定，應於收受本裁定後五日內向本院提出抗告狀。
                                      書記官  翁心欣
中    華    民    國   100    年    12    月    30    日